臺灣臺東地方法院交通事件裁定　　　　　　　　　　　九十三年度交聲字第五號
　　異　議　人
　　即受處分人　甲○○○貨運股份有限公司
　　代　表　人　陳水標
　　原處分機關　交通部公路總局高雄區監理所臺東監理站
　　代　表　人　潘勝忠
右列受處分人因違反道路交通管理處罰條例案件，對於交通部公路總局高雄區監理所
臺東監理站裁決所九十三年七月二十六日所為之處分（原處分案號：東監違字第裁八
一─Ｖ00000000號），聲明異議，本院裁定如左：
        主  文
異議駁回。
        理  由
一、原處分意旨略以：原處分機關以異議人即受處分人甲○○○貨運股份有限公司所
    有之車牌號碼ＦＹ─６８６號營業貨運曳引車，於民國九十三年五月四日上午九
    時許，裝載石頭行經屏東縣臺一線省道四四二公里北上車道時，經警會同司機過
    磅，總重四二‧一四公噸，依行車執照核定之裝載重量（含車輛重量）三十五公
    噸計算，超載七‧一公噸，違反道路交通管理處罰條例第二十九條之二第三項之
    規定，經屏東縣警察局枋寮分局開單舉發，而由原處分機關以東監違字第裁八一
    ─Ｖ00000000號違反道路交通管理事件裁決書裁處異議人罰鍰新臺幣（
    下同）一萬八千元。
二、異議意旨略以：異議人所有之車牌號碼ＦＹ─６８６號營業貨運曳引車（即拖曳
    ＱＳ─五六號拖車）為監理站檢驗合格登錄之砂石專用車，載運石頭行經舉發地
    點，經舉發之員警丈量後確定未超出欄板，依交通部九十一年五月二十八日交路
    字第○九一○○○五一九八號函所示，登檢合格之砂石標示車及原砂石標示車已
    登檢轉換為砂石專用車者，於九十三五月三十一日前以核定之容積裝載及取締，
    自九十三年六月一日起均應依行車執照核定之重量裝載及取締，而本件舉發時間
    係九十三年五月四日，依上開交通部函，應以核定之容積裝載及取締，警方卻依
    行車執照核定之裝載重量取締，違反交通部前揭函文，是裁決機關上開裁決顯有
    不當，為此聲明異議，請求撤銷原處分云云。
三、經查：
  (一)道路交通管理處罰條例第二十九條之二第一項、第三項雖規定︰汽車裝載貨物超
    過核定之總重量者，處汽車所有人罰鍰，並記汽車違規紀錄一次，其應歸責於汽
    車駕駛人時，除依第三項處汽車駕駛人罰鍰及依第六十三條第一項第二款記點外
    ，汽車所有人仍應記該汽車違規紀錄一次。有前兩項規定之情形，應責令改正或
    當場禁止通行，並處新臺幣一萬元罰鍰，超載十公噸以下者，以總超載部分，每
    一公噸加罰新臺幣一千元；超載逾十公噸至二十公噸以下者，以總超載部分，每
    一公噸加罰新臺幣二千元；超載逾二十公噸至三十公噸以下者，以總超載部分，
    每一公噸加罰新臺幣三千元；超載逾三十公噸者，以總超載部分，每一公噸加罰
    新臺幣五千元。未滿一公噸以一公噸計算。惟為配合砂石標示車制度之實施，交
    通部對載運砂石、土方車輛超載取締執行重點及取締標準，曾於八十八年八月三
    日以交路八十八字第○○六八三九號函釋︰為維護合法領取標示牌業者權益，請
    轉知各警察機關確依該部八十五年五月九日函頒「裝載砂石、土方之傾卸式車輛
    登領砂石車標示牌及超載取締作業規定」中超載認定之規定進行超載取締，即對
    符合標示規定之砂石車，以丈量方式換算，經丈量結果與標示牌所載規格不符者
    ，以固定或活動地磅實際過磅，另為避免舉發及裁罰爭議，建請執法員警於違規
    通知單上註明拖車號牌、丈量之長寬高，或就違規事實拍照存證（如載物超高、
    標示牌移用或變更車體等）。又該部於九十年五月二十八日亦以（九十）交路字
    第○○五六八三號函示︰為期落實道路交通管理處罰條例立法之意旨，並為加強
    裝載砂石、土方車輛之管理，登檢合格之砂石標示車於九十一年五月三十一日前
    以核定之容積裝載及取締，自九十一年六月一日起均應依行車執照核定之重量裝
    載及取締等旨。再交通部九十一年五月二十八日交路字第○九一○○○五一九八
    號函又將上開期限延長，亦即登檢合格之砂石標示車於九十三年五月三十一日前
    以核定之容積裝載及取締，自九十三年六月一日起均應依行車執照核定之重量裝
    載及取締等旨。是由上開函旨，均可知交通部僅係以主管機關之立場，提供交通
    執法單位取締車輛載重超重之方式而已，亦即上開函旨乃係指導員警應先以容積
    取締法觀察車輛是否超過核定容積，以決定是否要進一步過磅取締，並非排除前
    開道路交通管理處罰條例所定以重量為處罰之標準甚明。更何況，交通部僅係交
    通行政主管機關，自不能僅以公函即變更法律明文之行政罰構成要件或裁罰標準
    ，是前開函旨，自應作上開解釋，方符法律本旨。
  (二)本件經警舉發違規之日期為九十三年五月四日，固可依上開交通部之函示作為警
    方取締砂石車裝載之標準，惟證人即本件取締警員潘復山於本院調查時證稱：當
  時依伊之目測結果，本件違規砂石車貨廂之長、寬、高，應與行車執照之記載相
    同，惟當時砂石車所載運之石頭中，貨廂前半部之石頭超出貨廂高度約十公分，
    貨廂後半部之石頭，亦有部分超出貨廂高度，伊認定該砂石車所載運之石頭超出
    貨廂之容積範圍，遂當場拍照存證，並將該車過磅等語。且從卷附證人潘復山所
    拍攝之彩色照片觀之，本件砂石車載運石頭之高度，確已超過該車貨廂之高度，
    足認證人潘復山前開證詞，自屬信而有徵，應堪採信。是警員潘復山依上開交通
    部之函示以固定地磅實際過磅，認超重七點一公噸並無不當，從而，受處分人前
    開所辯，於法不合，自不足採。本件事證明確，應依法裁罰。
四、本件異議人所有營業貨運曳引車總聯結重量確實超過核定重量七點一公噸，且於
    期限前到案接受裁決，原處分機關依行為時道路交通管理處罰條例第二十九條之
    二第三項規定，裁處一萬八千元罰鍰，核無違誤，異議人異議並無理由，應予駁
    回。
五、據上論斷，應依道路交通案件處理辦法第十九條，裁定如主文。
中      華      民      國    九十三    年      十      月    二十九    日
                                臺灣臺東地方法院交通法庭
                                        法  官  陳弘能
右正本證明與原本無異。
如不服本裁定，應於送達後五日內，向本院提出抗告狀。
                                        書記官  張建成
中      華      民      國    九十三    年      十      月    二十九    日
